【裁判字號】    95,上訴,1195
【裁判日期】    950731
【裁判案由】    毒品危害防制條例
【裁判全文】
臺灣高等法院臺中分院刑事判決        95年度上訴字第1195號
上  訴  人
即  被  告  甲○○
選任辯護人  吳憲明律師
上列上訴人因毒品危害防制條例案件，不服臺灣臺中地方法院95
年度訴字第501號中華民國95年4月12日第一審判決（起訴案號：
臺灣臺中地方法院檢察署94年度毒偵字第6680號），提起上訴，
本院判決如下：
    主  文
上訴駁回。
    事  實
一、甲○○前因施用毒品案件，於民國（下同）91年 4月21日強
    制戒治完畢出所，復因違反槍砲彈藥刀械管制條例及毒品等
    案件，經法院判處應執行有期徒刑2年2月，併科罰金新臺幣
    10萬元，嗣於93年10月27日假釋出監付保護管束（嗣經撤銷
    假釋，再於94年11月17日入監執行，指揮書執行完畢日期為
    95年 7月13日）。其於假釋期間，猶不知悔改，於上開強制
    戒治執行完畢釋放後5年內，復基於施用第1級毒品海洛因之
    概括犯意，自94年 2月28日起至同年11月14日晚上21時許止
    ，在其台中縣霧峰鄉○○村○○街87號住處，以將第 1級毒
    品海洛因摻入香煙內吸食之方式，連續施用第 1級毒品海洛
    因多次。另基於施用第 2級毒品安非他命之犯意，於94年11
    月17日凌晨1時許往前回溯4日內之某時，在不詳地點，以不
    明方式，施用第2級毒品安非他命1次。嗣為警於94年11月17
    日凌晨1時許，在臺中縣大里市○○路451巷12號前執勤時查
    獲，扣得其所有之第1級毒品海洛因1包淨重2.77公克（空包
    裝重0.47公克）；經警採其尿液送驗結果呈嗎啡及甲基安非
    他命陽性反應，而查悉上情。
二、案經臺中縣警察局霧峰分局報請臺灣台中地方法院檢察署檢
    察官偵查起訴。
    理  由
一、上訴人即被告甲○○（下稱被告）對於上揭連續施用第 1級
    毒品海洛因多次之事實，業已坦承不諱，並有被告所有之第
    1級毒品海洛因1包淨重2.77公克（空包裝重0.47公克）扣案
    足資佐證，而該扣案之白色粉末 1包，經囑託法務部調查局
    鑑定結果，確屬毒品海洛因淨重2.77公克（空包裝重0.47公
    克）無訛，此有該局95年2月17日調科壹字第120017265號鑑
    定通知書 1份附卷可參。再被告為警查獲時，經警採其尿液
    送請詮昕科技股份有限公司鑑定結果，嗎啡呈陽性反應，此
    有該公司94年11月29日第4B230021號濫用藥物尿液檢驗報告
    1 份附卷可稽，足認被告自白，與事實相符，堪予採信，事
    證明確，其連續施用第 1級毒品海洛因多次之犯行洵堪認定
    。另關於被告施用第 2級毒品安非他命之事實，被告雖矢口
    否認施用，辯稱：伊沒有施用第 2級毒品安非他命云云。惟
    查被告於94年11月17日凌晨 1時許為警查獲後，在警局採集
    之尿液經送驗後，除呈嗎啡陽性反應外，並呈安非他命及甲
    基安非他命陽性反應，有前揭尿液檢驗報告在卷可稽。按正
    常人如未吸用安非他命，其尿水應無甲基安非他命反應，倘
    有吸用者，約百分之70於24小時內自尿中排出，約百分之90
    於96小時自尿中排出，故推算吸用時間距採尿時間最長可能
    不會超過 4日，此經行政院衛生署藥物食品檢驗局81年2月8
    日（81）藥檢壹字第001156號函示在案，準此，被告於94年
    11月17日凌晨 1時許為警查獲後採集尿液送驗，既呈安非他
    命及甲基安非他命陽性反應，足認其於該日凌晨 1時許往前
    回溯4日內之某時，有施用第2級毒品安非他命至少 1次之情
    事無訛。綜上，被告空言否認施用第 2級毒品安非他命犯行
    ，所辯無非飾卸之詞，要無足採，被告此部分事證亦明，犯
    行亦堪認定。又被告前因施用毒品案件，經法院裁定送強制
    戒治，於91年 4月21日執行完畢釋放，有全國施用毒品案件
    紀錄表在卷可參，是被告於強制戒治執行完畢釋放後，5 年
    內再犯施用第1級毒品海洛因、第2級毒品安非他命之罪，應
    依法論科。又被告否認施用安非他命部分，雖請求將其所服
    戒毒藥品送驗，然於原審及本院審理中均未能提出其所服之
    藥物以供送驗，其空言聲請，殊屬無據，且本件事證已明，
    因認其聲請送驗亦無必要，併此敘明。
二、按海洛因、安非他命分別係毒品危害防制條例第2條第2項第
    1款、第2款所定之第1級毒品、第2級毒品，不得非法施用，
    核被告所為，係犯毒品危害防制條例第10條第1項、第2項之
    施用第1級毒品罪及施用第2級毒品罪。被告施用第1、2級毒
    品前後持有第1、2級毒品之低度行為，應分別為其施用第 1
    、2 級毒品之高度行為所吸收，均不另論罪。又被告行為後
    ，刑法第56條連續犯之規定，業於94年1月7日修正公布刪除
    ，並於95年7月1日施行，則被告之犯行，因行為後新法業已
    刪除連續犯之規定，此刪除雖非犯罪構成要件之變更，但顯
    已影響行為人刑罰之法律效果，自屬法律有變更，依新法第
    2條第1項規定，比較新、舊法結果，仍應適用較有利於被告
    之行為時法律即舊法論以連續犯（最高法院95年第 8次刑事
    庭會議決議參照）。再行為後法律有變更者，依修正前刑法
    第2條第1項之規定，以適用裁判時法為原則，如行為時法有
    利於行為人，則例外適用行為時法；依修正後刑法第2條第1
    項規定，以適用行為時法為原則，惟如裁判時法有利於行為
    人，則例外的適用裁判時法。以往實務見解，認原判決未及
    比較適用新舊法時，上訴後，雖比較結果以舊法有利於行為
    人，而原判決別無其他撤銷事由，仍應由本院以此為由撤銷
    改判。惟修正後之規定係以適用行為時法為原則，因此原判
    決雖未及比較適用，然上訴本院後，經比較新舊法，行為後
    之法律並非較有利於行為人，仍應適用行為時法，則原判決
    適用行為時法即無不當，自不構成撤銷之事由。被告先後多
    次施用第 1級毒品海洛因之犯行，時間緊接，所犯又係構成
    要件相同之罪名，顯係基於概括犯意反覆為之，為連續犯，
    應依修正前之刑法第56條之規定論以一罪，並加重其刑。又
    被告所犯前開 2罪間，犯罪構成要件不同，行為互殊，顯係
    基於各別犯意為之，應予分論併罰。又被告行為後，刑法第
    51條業於94年1月7日修正公布，並於95年7月1日施行，修正
    前刑法第51條規定：「數罪併罰，分別宣告其罪之刑，依左
    列各款定其應執行者：」其中第 5款規定：「宣告多數有期
    徒刑者，於各刑中之最長期以上，各刑合併之刑期以下，定
    其刑期。但不得逾二十年。」修正後刑法第51條第 5款規定
    ：「宣告多數有期徒刑者，於各刑中之最長期以上，各刑合
    併之刑期以下，定其刑期。但不得逾三十年。」比較結果，
    修正後刑法並非較有利於行為人，依刑法第2條第1項前段之
    規定，仍應依修正前刑法第51條第 5款規定，定其應執行之
    刑。至扣案之第1級毒品海洛因1包淨重2.77公克（空包裝重
    0.47 公克），依毒品危害防制條例第2條第2項第1款之規定
    ，屬第 1級毒品，不問屬於犯人與否，應依毒品危害防制條
    例第18條第1項前段之規定，宣告沒收銷燬之。
三、從而，原審法院依刑事訴訟法第299條第1項前段，毒品危害
    防制條例第10條第1項、第2項、第18條第 1項前段，刑法第
    11條、修正前第56條、修正前第51條第 5款規定，並審酌被
    告犯罪之動機、目的、手段、品行不佳（參台灣台中地方法
    院檢察署刑案資料查註紀錄表）、被告有施用毒品素行經戒
    治執行完畢後，仍不知警惕，猶繼續施用毒品不輟，本不宜
    寬貸，惟此乃自戕且易成癮之行為，及犯後已坦承連續施用
    海洛因多次犯行，惟狡賴其施用第 2級毒品等一切情狀，分
    別就施用1級毒品部分量處有期徒刑10月、2級毒品部分有期
    徒刑4月，並定應執行刑有期徒刑1年，及宣告扣案海洛因沒
    收銷燬。核其認事用法並無不當，量刑亦屬妥適，被告徒執
    陳詞以原審就 1級毒品部分量刑過重及否認施用安非他命為
    由提起上訴，殊非可採，其上訴為無理由，應予駁回。
據上論結，應依刑事訴訟法第368條，判決如主文。
本案經檢察官乙○○到庭執行職務。
中    華    民    國    95    年    7     月    31    日
          刑事第十一庭  審判長法  官  黃  梅  月
                              法  官  林  宜  民
                              法  官  林  欽  章
上列正本證明與原本無異。
第1級毒品部分得上訴，第2級毒品部分不得上訴。
如不服本判決應於收受送達後10日內向本院提出上訴書狀，其未
敘述上訴之理由者並得於提起上訴後10日內向本院補提理由書（
均須案他造當事人之人數附繕本）。
                              書記官  巫  彥  佳
中    華    民    國    95    年    7     月    31    日
                                                      Ｆ


司法院資訊處製作；財團法人民間司法改革基金會備份。
